臺灣高等法院臺南分院刑事判決　　　　 96年度上訴字第461號
上　訴　人
即　被　告　甲○○
上列上訴人因違反毒品危害防制條例案件，不服臺灣臺南地方法
院95年度訴字第1537號中華民國96年1月31日第一審判決（起訴
案號：臺灣臺南地方法院檢察署95年度營毒偵字344號），提起
上訴，本院判決如下：
    主  文
上訴駁回。
    事  實
一、甲○○前曾因施用毒品案件，經臺灣臺南地方法院以92年度
    毒聲字第616號裁定送觀察、勒戒後，認無繼續施用毒品傾
    向，於民國（下同）92年6月11日執行完畢出所，並由臺灣
    臺南地方法院檢察署檢察官於同年月12日，以92年度營毒偵
    字第3號、47號、59號為不起訴處分確定。復因施用第一級
    毒品案件，經臺灣臺南地方法院以93年度訴字第725號判處
    有期徒刑8月，緩刑3年確定。詎甲○○仍不思戒除毒癮，於
    觀察勒戒執行完畢釋放後5年內，復基於施用第一級毒品之
    犯意，於95年8月19日下午3時18分許，即接受警方採尿時間
    往前回溯約26小時內之某時，在其臺南縣鹽水鎮○○里○○
    路12號住處，施用第一級毒品海洛因1次。嗣於上開時間因
    涉犯竊盜罪為警查獲，經其同意採集尿液送驗結果呈嗎啡陽
    性反應而獲悉上情。
二、案經臺南縣警察局新營分局報請臺灣臺南地方法院檢察署檢
    察官偵查起訴。
    理  由
一、訊之被告甲○○矢口否認有施用第一級毒品海洛因犯行，辯
    稱：伊並未施用海洛因，可能是在遊藝場內玩電動時，有人
    將海洛因放在香菸內點火吸食，才會吸到云云。惟查：
(一)、被告於警詢中已承認在其臺南縣鹽水鎮○○里○○路12號住
    處施用第一級毒品海洛因1次之事實不諱，其為警查獲後所
    採集之尿液，經送請長榮大學以酵素免疫分析法EIA篩檢，
    再以氣相層析質譜儀法GC/MS確認結果，嗎啡檢出濃度指數
    高達5147ng/ml，呈陽性反應，並有採取尿液名冊、尿液編
    號對照表及長榮大學95年8月30日出具之確認報告各1紙在卷
    可稽（警卷第9~11頁）。
(二)、按目前常用檢驗尿液是否含有毒品反應之方法，有免疫學分
    析法和層析法兩類，尿液初步檢驗係採用免疫學分析法，惟
    因該法對結構類似之成分可能產生反應，故初步檢驗呈陽性
    反應者，需採用另一種不同分析原理之檢驗方法進行確認。
    大部分地方衛生單位所採用之方法為Toxi-Lab分析法（屬薄
    層層析法），經行政院衛生署認可之檢驗機構則採用氣相層
    析質譜儀（GC/MS）分析法，以氣相層析質譜儀分析法進行
    確認者，均不致產生偽陽性反應；另依文獻之記載，施用海
    洛因後，24小時內經由尿液排出之量可達使用劑量之80%，
    施用單一劑量3mg及6mg之海洛因，可檢測到總嗎啡（濃度高
    於或等於300ng/ml）之期間，平均分別約可達17小時及26小
    時，有行政院衛生署管制藥品管理局92年6月20日管檢字第
    0920004713號函及93年8月10日管檢字第0930007396號函可
    憑。
(三)、另查，施用毒品時，是否因產生二手菸或毒品之蒸氣、粉末
    而污染在旁第三人，或是否可能因而驗出毒品反應，目前尚
    無相關文獻資料可供參考；惟依常理判斷，一般吸入二手菸
    或蒸氣、粉末之影響程度，與空間大小、密閉性、吸入濃度
    多寡及吸入時間長短等因素有關，縱然吸入二手菸或蒸氣、
    粉末之尿液可檢出毒品反應，其濃度亦應遠低於施用者。依
    據Journal of Analytical Toxicology 2001年第25卷之研
    究報告記載，給予4位受試者以煙吸方式3.5至13.9毫克之海
    洛因，於35.5小時至37.3小時後，其尿液中檢出嗎啡（海洛
    因代謝物）之濃度最高至575ng/ml，亦有行政院衛生署管制
    藥品管理局93年12月23日管檢字第0930012204號函可資查考
    。
(四)、本件被告尿液經確認檢驗結果，呈嗎啡陽性反應，檢出濃度
    為5147ng/ml，高達前項實驗所檢測最高濃度之9倍，且超出
    標準閾值濃度（300ng/ml）甚多，參酌前開專業文獻之記載
    ，足可認定被告確係自行施用第一級毒品海洛因無訛，其辯
    稱吸到二手菸云云，核屬卸責之詞，並非可採。
二、被告前曾因施用毒品案件，經臺灣臺南地方法院以92年度毒
    聲字第616號裁定送觀察、勒戒後，認無繼續施用毒品傾向
    ，於92年6月11日執行完畢出所，並由臺灣臺南地方法院檢
    察署檢察官於同年月12日，以92年度營毒偵字第3號、47號
    、59號為不起訴處分確定，有臺灣高等法院被告前案紀錄表
    附卷足憑，被告於觀察勒戒執行完畢後5年內再度施用第一
    級毒品，事證明確，犯行堪以認定，應依法論科。
三、按海洛因為毒品危害防制條例第2條第2項第1款所規定之第
    一級毒品，是核被告所為，係犯同條例第10條第1項之施用
    第一級毒品罪，其施用毒品期間持有第一級毒品海洛因之低
    度行為，已為施用之高度行為所吸收，不另論罪。
四、原審因予適用毒品危害防制條例第10條第1項，刑法第11條
    前段，並審酌被告前科素行、本件犯罪之動機、目的、施用
    毒品次數，前已因施用毒品案件，經移送觀察、勒戒及判處
    罪刑確定，仍不思戒除毒癮，再度施用，事後又否認犯行，
    惟施用毒品僅屬戕害自身健康之犯罪，並未造成他人明顯危
    害等一切情狀，量處有期徒刑一年，本院核其認事用法俱無
    不合，量刑亦稱妥適，被告上訴，仍執陳詞，否認犯罪，為
    無理由，應予駁回。
據上論結，應依刑事訴訟法第368條，判決如主文。
本案經檢察官趙中岳到庭執行職務。
中　　華　　民　　國　　96　　年　　5 　　月　　29　　日
                  刑事第五庭    審判長法　官  楊明章
                                      法　官  顏基典
                                      法　官  楊子莊
以上正本證明與原本無異。
如不服本判決，應於收受本判決後十日內向本院提出上訴書狀。
其未敘述上訴理由者並得於提起上訴後十日內向本院補提理由書
狀（均須按他造當事人之人數附繕本）「切勿逕送上級法院」。
　　　　　　　　　　　　　　　　　　　書記官  王全龍
中　　華　　民　　國　　96　　年　　5 　　月　　30　　日
附錄論罪法條：
毒品危害防制條例第10條第1項
施用第一級毒品者，處6 月以上5 年以下有期徒刑。
